【裁判字號】    98,訴,93
【裁判日期】    980624
【裁判案由】    給付借款
【裁判全文】
臺灣臺南地方法院民事判決                98年度訴字第93號
原      告  第一商業銀行股份有公司
法定代理人  甲○○
訴訟代理人  乙○○
被      告  丙○○
上列當事人間請求給付借款事件，經本院於民國98年6月10日言
詞辯論終結，判決如下：
    主      文
被告應給付原告新台幣陸拾萬參仟參佰玖拾參元。
訴訟費用新台幣陸仟伍佰元由被告負擔。
    事實及理由
一、按訴狀送達後，原告不得將原訴變更或追加他訴，但擴張或
    減縮應受判決事項之聲明者，不在此限，民事訴訟法第255
    條第1項第3款定有明文。本件原告曾聲請對被告發支付命令
    ，惟被告於法定期間內對支付命令提出異議，應以支付命令
    之聲請視為起訴。原告聲請支付命令時，請求被告應與訴外
    人潘德華連帶給付新臺幣（下同）595,132元，及自民國97
    年1 月15日起及至清償日止，按年息4.21%計算之利息，暨
    自97 年2月16日起至清償日止，逾期在6個月以內者，依前
    開利率10%，超過6個月者，按前開利率20%計算之違約金（
    訴外人潘德華未聲明異議，業已確定）。嗣於本院言詞辯論
    期日中減縮其請求為被告應給付原告612,633元【包括借款
    本金595,132元、轉催收前利息8,261元（另按：原告98年3
    月19日陳報狀固陳報和解條件除借款本金595,132元、轉催
    收前利息8,261元外，並將法務費用9,240元列入和解條件，
    惟兩造嗣未成立和解，自應依原告98年6月10日言詞辯論時
    所請求之借款本金595,132元、轉催收前利息8,261元為原告
    減縮後之聲明，而法務費用9,240元則不在本件請求範圍內
    ）】，核係減縮應受判決事項之聲明，揆諸前開規定，原告
    所為訴之變更，應予准許，合先敘明。
二、原告起訴主張：
  (一)被告丙○○於82年9月24日邀同訴外人潘德華為連帶保證人
    向原告申辦「82年度輔助人民貸款自購住宅」借款1,300,00
    0元，約定借款期間自82年10月14日起至102年10月14日止，
    利息按年息11%計算，且於原告調整新臺幣放款基本利率時
    ，自調整日（含當日）之第一個應攤還本息日起，按調整後
    之新臺幣放款基本利率加年息3%調整計付。借款人如有逾期
    償付本金或繳付利息時，即喪失分期攤還之利益，全部借款
    視為到期，並自遲延日起除按原約定利率計付遲延利息外，
    並應給付其逾期在六個月以內者，按約定利率10%，超過六
    個月者，按約定利率20%計算之違約金。至92年起被告負擔
    之利息改按中華郵政2年期定期儲金機動利率加計1.575%計
    算。詎被告自97年2月14日起即未再依約攤還本息，迭經催
    告無效，依約已喪失期限利益，全部借款應視為到期，按逾
    期當時之利率4.21%計算之結果，被告目前尚積欠本金595,1
    32元，及自97年1月15日起至清償日止，按週年利率百分之
    4.21計算之遲延利息，並自97年2月16日起至清償日止，逾
    期在六個月以內者，按上開利率10%，超過六個月者，按上
    開利率20%計算之違約金。原告屢向被告催討，被告均置之
    不理，為此爰依消費借貸之法律關係請求被告清償等語，
  (二)聲明：請求判決如主文第1項所示（即包括借款本金595,132
    元及轉催收前利息8,261元）。
  (三)對被告抗辯所為之陳述：原告銀行已將被告的信用瑕疵部份
    向金融聯合徵信中心註銷，且對於被告也是用剩餘本金去計
    算被告每月應繳金額，而不計算利息，當時分行有與被告協
    調將剩餘金額攤還，不計算利息的方式，後來總行不同意。
    是因為受補貼利率的影響，所以才有調高應繳金額的情形。
三、被告則以下列情詞置辯，並請求駁回原告之訴及假執行之聲
    請，如受不利判決，願供擔保請准宣告免為假執行：
  (一)被告於82年10月向原告貸款1,300,000元時，自負利率僅5.3
    %，超過部分由台北市政府補助，貸款時曾向原告之承辦人
    員要求在利率不變之條件下固定每月還款金額，而承辦人員
    表示為配合銀行作業，第1個月之還款金額約7,200餘元，嗣
    後每個月約增加7元，最後一期也僅約8,800餘元，被告始同
    意借貸並均按期還款。至90年初被告表示依原約定之還款方
    式將無法順利清償本金及利息，遂要求被告每月多清償2,00
    0餘元，被告無法接受，與原告多次協調均無結果。
  (二)原告於放款時係以被告能順利清償本金及利息為基礎計算被
    告每月應還款金額，況自82年以後放款利率即長期走跌，是
    原告主張依原約定之還款條件無法順利清償本金及利息，應
    無理由。且原告擅自提高被告銀行帳戶每月扣款之金額，導
    致被告信用不良並面臨房屋遭受法院拍賣情事，原告似不得
    再行請求被告給付利息。
  (三)請法院判決時考量原告計算還款期間及每期攤還本金數額的
    錯誤，造成被告信用受損的影響。
四、得心證之理由：
  (一)按借用人應於約定期限內，返還與借用物種類、品質、數量
    相同之物；遲延之債務，以支付金錢為標的者，債權人得請
    求依法定利率計算遲延利息，但約定利率較高者，仍從其約
    定利率；當事人得約定債務人於債務不履行時，應支付違約
    金，民法第478條前段、第233條第1項、第250條第1項分別
    定有明文。
  (二)經查，本件原告主張被告丙○○邀同訴外人潘德華為連帶保
    證人向其借款1,300,000元，被告自97年2月14日起即未再依
    約攤還本息乙節，業據其提出借據、約定書、貸款申請書、
    82年度輔助人民貸款自購住宅證明、中華郵政1、2年期儲金
    機動利率表、催收款項分戶帳影本等為證，且為兩造所不爭
    執，自堪信原告此部分之主張為真實。
  (三)至被告辯稱：原告於90年初突然以依原訂之還款方式無法順
    利清償本金及利息為由，擅自提高每月還款金額2,000餘元
    ，致被告無法清償而有信用不良情事發生，且自82年以後放
    款利率即長期走跌，是原告主張依原約定之還款條件無法順
    利清償本金及利息，應無理由等語置辯，惟查，本院綜合審
    酌被告於98年2月27日言詞辯論時庭呈之原告97年10月22日
    一總個消管字第30085號函稱：本行基於消弭雙方所生爭議
    ，經與台端達成協議於96年8月23日台端清償全部逾期金額
    並依約按期還款，本行遂於96年9月28日函請聯徵中心註銷
    授信逾期還款紀錄在案等語（見本院卷第15頁），以及原告
    提出之96年8月23日至97年1月14日還款明細（見本院卷第30
    、31頁），被告確實於96年8月23日已將積欠之本息繳清，
    並陸續於96年9月14日、96年10月15日、96年12月14日、97
    年1月14日依約清償本息，因此，即使原告在貸款之初未考
    慮政府補貼利率之變動問題，而於計算還款期間及每期攤還
    本金數額有錯誤，然兩造既已於96年8月23日達成協議，被
    告自應繼續依協議清償本息，是被告再以協議前之事由資為
    拒絕依約繳納分期本息，要屬無據。
  (四)從而，原告本於消費借貸契約之法律關係，請求被告給付如
    主文第1項所示之金額，為有理由，應予准許。又原告於本
    院言詞辯論期日中當庭表示就本件可以只請求借款本金595,
    132元及轉催收前利息8,261元（合計612,633元），本院審
    酌原告減縮後之上開請求業已相當程度考量被告之感受及訴
    求，被告如經濟狀況許可，宜儘速償清本件借款以回復個人
    信用，應為解決本件爭議之最妥適方式，附此敘明。
五、又法院為終局判決時，應依職權為訴訟費用之裁判，民事訴
    訟法第87條第1項定有明文，參酌同法第91條第1項規定法院
    未於訴訟費用之裁判確定其費用額者，第一審受訴法院於該
    裁判有執行力後，應依聲請以裁定確定之之立法意旨，本院
    自得於本件判決時，一併確定被告應負擔之訴訟費用額如主
    文第2項所示。
六、本件事證已臻明確，兩造其餘攻擊防禦方法及舉證，經審酌
    後認與本件判決結果均不生任何影響，爰不逐一論列，附此
    敘明。
七、據上論結，原告之訴為有理由，依民事訴訟法第78條、第87
    條第1項，判決如主文。
中    華    民    國    98    年    6    月     24    日
              民事第三庭      法官    林福來
上為正本，係照原本作成。
如不服本判決，應於本判決送達後20日內提出上訴狀（須按他造
當事人之人數附繕本）。
中    華    民    國    98    年    6     月    24    日
                                書記官  吳俊達


司法院資訊處製作；財團法人民間司法改革基金會備份。
